---
title: "R Notebook"
output: html_notebook
---

# Pacotes necessários
```{r}
library(dplyr)
library(ggplot2)
library(tidyr)
library(tidyverse)
library(readr)
```

# Carregar o dataset
```{r}
dadosOriginal <- read.csv("./campeonato-brasileiro-full.csv")
sprintf("Total de registros: %s", nrow(dadosOriginal))
```

# Adicionar coluna "ano" para facilitar a extração dos dados
```{r}
dadosOriginal$data <- as.Date(dadosOriginal$data, format = "%d/%m/%Y")
dadosOriginal$ano <- format(dadosOriginal$data, "%Y")
```

# Obter registros com ano >= 2018
```{r}
dados <- dadosOriginal %>% filter(ano >= 2018)
sprintf("Total de registros: %s", nrow(dados))
```

# Criar variável "anos" para obter resultados posteriormente
```{r}
anos <- 2018:2023
```

# Dividir o dataset em dois, um para os jogos do Grêmio e outro do Inter
```{r}
dados_gremio = dados %>% filter(mandante == "Gremio" | visitante == "Gremio")
dados_inter = dados %>%filter(mandante == "Internacional" | visitante == "Internacional")
```

# Visualizar as 6 primeiras linhas do Grêmio e total
```{r}
tail(dados_gremio)
sprintf("Total de registros Grêmio: %s", nrow(dados_gremio))
```

# Visualizar as 6 primeiras linhas do Inter e total
```{r}
tail(dados_inter)
sprintf("Total de registros Inter: %s", nrow(dados_inter))
```

# Distribuição dos jogos de Grêmio e Internacional ao longo dos anos
```{r}
# Criar novo dataframe para contar os jogos por ano
gremio_nr_jogos_anual <- dados_gremio %>% 
  group_by(ano) %>% 
  summarize(total_jogos = n()) %>% 
  mutate(time = "Grêmio")
            
inter_nr_jogos_anual <- dados_inter %>% 
  group_by(ano) %>% 
  summarize(total_jogos = n()) %>% 
  mutate(time = "Internacional")

# Combinar os dados em um único dataframe
nr_jogos_anual <- bind_rows(gremio_nr_jogos_anual, inter_nr_jogos_anual)

# Gráfico
ggplot(nr_jogos_anual, aes(x = ano, y = total_jogos, fill = time)) +
  geom_bar(stat="identity", position = "dodge") +
  labs(title="Número de Jogos por Ano (Grêmio e Internacional)", x="Ano", y="Total de Jogos") +
  theme_minimal() +
  scale_fill_manual(values = c("Grêmio" = "blue", "Internacional" = "red"))
```

# Calcular o desempenho em casa e fora
```{r}
calcular_desempenho_time <- function(p_time, p_dados, p_ano) {
  p_dados <- p_dados %>% filter(ano == p_ano)
  
  #totais
  total_vitorias <- p_dados %>% filter(vencedor == p_time) %>% nrow()
  total_empates <- p_dados %>%filter(vencedor == "-") %>% nrow()
  total_derrotas <- p_dados %>%filter(vencedor != "-" & vencedor != p_time) %>% nrow()
  
  # Obter jogos em casa e fora
  jogos_casa <- p_dados %>% filter(mandante == p_time)
  jogos_fora <- p_dados %>% filter(visitante == p_time)
  
  # Calcular número de vitórias em casa e fora
  vitorias_casa <- sum(jogos_casa$vencedor == p_time, na.rm = TRUE)
  vitorias_fora <- sum(jogos_fora$vencedor == p_time, na.rm = TRUE)
  
  # Calcular percentuais de vitória em casa e fora
  if (nrow(jogos_casa) > 0) {
    pct_vitorias_casa <- (vitorias_casa / nrow(jogos_casa)) * 100
  } else {
    pct_vitorias_casa <- 0
  }
  
  if (nrow(jogos_fora) > 0) {
    pct_vitorias_fora <- (vitorias_fora / nrow(jogos_fora)) * 100
  } else {
    pct_vitorias_fora <- 0
  }
  
  return(data.frame(
    Time = p_time,
    Ano = p_ano,
    `Total jogos` = nrow(p_dados),
    `Total vitórias` = total_vitorias,
    `Total empates` = total_empates,
    `Total derrotas` = total_derrotas,
    `Jogos casa` = nrow(jogos_casa),
    `Jogos fora` = nrow(jogos_fora),
    `Vitórias casa` = vitorias_casa,
    `Vitórias fora` = vitorias_fora,
    `Perc vitórias casa` = pct_vitorias_casa,
    `Perc vitórias fora` = pct_vitorias_fora
  ))
}
```

# Mostrar desempenho Grêmio
```{r}
desempenho_gremio <- data.frame()
for (ano in anos) {
  desempenho_gremio <- rbind(desempenho_gremio, calcular_desempenho_time("Gremio", dados_gremio, ano))
}

print(desempenho_gremio)
```

# Mostrar desempenho Inter
```{r}
desempenho_inter <- data.frame()
for (ano in anos) {
  desempenho_inter <- rbind(desempenho_inter, calcular_desempenho_time("Internacional", dados_inter, ano))
}

print(desempenho_inter)
```

# Calcular gols
```{r}
calcular_gols <- function(p_time, p_dados, p_ano) {
  p_dados <- p_dados %>% filter(ano == p_ano)
  
  marcados <- sum(p_dados$mandante_Placar[p_dados$mandante == p_time]) +
              sum(p_dados$visitante_Placar[p_dados$visitante == p_time])
  
  sofridos <- sum(p_dados$visitante_Placar[p_dados$mandante == p_time]) +
              sum(p_dados$mandante_Placar[p_dados$visitante == p_time])
  
  return(data.frame(
    time = p_time,
    ano = p_ano,
    gols_marcados = marcados,
    gols_sofridos = sofridos
  ))
}

resultado <- data.frame()
for (ano in anos) {
  resultado <- rbind(resultado, calcular_gols("Gremio", dados_gremio, ano))
  resultado<- rbind(resultado, calcular_gols("Internacional", dados_inter, ano))
}

print(resultado)

resultado <- resultado %>%
  pivot_longer(cols = c(gols_marcados, gols_sofridos), names_to = "tipo", values_to = "gols")

# Gráfico
ggplot(resultado, aes(x = ano, y = gols, color = tipo)) +
  geom_line() +
  facet_wrap(~ time) +
  scale_color_manual(values = c("gols_marcados" = "blue", "gols_sofridos" = "red")) +
  labs(title = "Gols Marcados e Sofridos por Ano (2018-2023)",
       x = "Ano",
       y = "Média de Gols",
       color = "Tipo de Gols") +
  theme_minimal()
```

# Análise de Grenal
```{r}
grenal <- dados %>%
  filter((mandante == "Gremio" & visitante == "Internacional") | 
         (mandante == "Internacional" & visitante == "Gremio"))

resultados_grenal <- grenal %>%
  mutate(resultado_grenal = case_when(
    vencedor == "Gremio" ~ "Vitoria_Gremio",
    vencedor == "Internacional" ~ "Vitoria_Inter",
    TRUE ~ "Empate"
  )) %>%
  count(resultado_grenal)

print(resultados_grenal)

ggplot(resultados_grenal, aes(x = resultado_grenal, y = n, fill = resultado_grenal)) +
  geom_bar(stat = "identity") +
  scale_fill_manual(values = c("Empate" = "green", "Vitoria_Gremio" = "blue", "Vitoria_Inter" = "red")) +
  labs(title = "Resultados dos Confrontos Entre Grêmio e Internacional",
       x = "Resultado",
       y = "Número de Jogos") +
  theme_minimal()
```

# Correlação jogos do Grêmio em casa (mandante)
```{r}
gremio_mandante <- dados %>% filter(mandante == "Gremio")

correlacao_gremio <- cor(gremio_mandante$mandante_Placar, gremio_mandante$visitante_Placar)

print(correlacao_gremio)

ggplot(gremio_mandante, aes(x = visitante_Placar, y = mandante_Placar)) +
  geom_point() +
  geom_smooth(method = "lm") +
  labs(title = "Correlação entre Gols do Grêmio como Mandante e Gols do Visitante",
       x = "Gols do Visitante",
       y = "Gols do Grêmio (Mandante)") +
  theme_minimal()
```

# Correlação jogos do Inter em casa (mandante)
```{r}
inter_mandante <- dados %>% filter(mandante == "Internacional")

correlacao_inter <- cor(inter_mandante$mandante_Placar, inter_mandante$visitante_Placar)

print(correlacao_inter)

ggplot(inter_mandante, aes(x = visitante_Placar, y = mandante_Placar)) +
  geom_point() +
  geom_smooth(method = "lm") +
  labs(title = "Correlação entre Gols do Grêmio como Mandante e Gols do Visitante",
       x = "Gols do Visitante",
       y = "Gols do Grêmio (Mandante)") +
  theme_minimal()
```